【裁判字號】    99,基簡,498
【裁判日期】    990727
【裁判案由】    給付報酬
【裁判全文】
臺灣基隆地方法院民事判決             99年度基簡字第498號
原      告  吾聖不動產仲介經紀有限公司
法定代理人  丙○○
訴訟代理人  甲○○
被      告  乙○○
上列當事人間請求給付報酬事件，本院於民國99年 7月13日言詞
辯論終結，判決如下：
    主  文
原告之訴及假執行之聲請均駁回。
訴訟費用由原告負擔。
    事實及理由
一、原告起訴聲明請求被告應給付原告新臺幣（下同） 298,000
    元，及自起訴狀繕本送達翌日起至清償日止，按週年5%計算
    之利息，並陳明願供擔保聲請宣告假執行，其主張如下：
  (一)兩造於民國99年 5月31日簽訂專任委託銷售契約（以下簡稱
    系爭契約），約定由原告代為銷售被告所有之門牌號碼台北
    縣汐止市○○○路56號 7樓不動產（以下簡稱系爭不動產）
    ，售價為 823萬元。原告於當日即尋得買方有意購買，經斡
    旋後買方願依被告委託售價購買，原告遂依系爭契約第 7條
    第1項代理被告向買方收取定金5萬元，並依該條第 2項前段
    規定於99年6月1日18時30分以電話通知被告成交，不料被告
    竟於同日21時30分以電話告知已自行由第三者仲介並就系爭
    不動產簽訂買賣契約，將不履行系爭契約，原告即再依同項
    後段但書規定以存證信函通知被告履行簽約義務，被告仍置
    之不理。
  (二)查系爭契約第 4條服務報酬約定：「一支付金額：甲方（即
    被告）應按成交價額的4%計付乙方（即原告）服務報酬；三
    、委託期限內有下列情形之一者，甲方仍應給付上述之服務
    報酬：1.甲方自行出售或經第三人介紹出售者。2.因可歸責
    甲方之事由而片面終止本委託契約。3.業已達成委託條件，
    而買賣契約不履行其原因可歸責甲方之事由時。」，另第 9
    條違約罰則約定：「甲方如有下列情形之一者，視為乙方已
    完成仲介之義務，甲方仍應支付第 4條約定之服務報酬，並
    應全額一次付於乙方：一委託期間內，甲方自行將委託標的
    出售或另行委託第三者仲介者。二仲介成交後，甲方反悔不
    賣或因可歸責甲方之事由致無法完成買賣契約簽訂者。」，
    而兩造於99年6月1日在電話中協議系爭不動產以 820萬元出
    售，及原告減收 3萬元服務報酬，原告自得請求被告給付報
    酬298,000元（計算式：820萬元×4%-3萬元=298,000元）。
二、被告聲明駁回原告之訴，其答辯略以：
  (一)被告欲出售系爭不動產已有相當時日，也曾委由多家仲介公
    司代銷，但均簽署一般委託銷售契約，99年 5月31日原告稱
    欲代銷，被告不疑有他，未細看合約內容隨即簽署系爭契約
    ，次日發現所簽立之契約係專任委託銷售契約，尚仍於契約
    審閱期間，即於翌日口頭告知原告聲明終止專任契約，系爭
    契約既已終止，被告自無違約情事。
  (二)原告主張在99年6月1日即已找到買方，並依約定收取 5萬元
    之斡旋金，但此時仍在系爭契約之審閱期間，被告當然有權
    拒絕該契約，且被告委託原告出售系爭不動產之總價為 823
    萬，而原告所提訴外人張詠涵購買系爭不動產之斡旋價為82
    0 萬，並不能認為已達成委託條件，況本件從未進入實質買
    賣或議約之程序，被告仍有權決定是否出售，原告主張被告
    違約並請求給付仲介報酬，顯無理由。
  (三)又系爭不動產現仍登記為被告所有，原告主張被告已將系爭
    不動產出售他人，自應負舉證之責任。
三、當事人不爭執的事實：兩造於99年 5月31日簽訂系爭契約，
    以823萬元為底價，由原告自99年5月31日起至99年6月5日止
    之期間內專任仲介銷售被告所有之系爭不動產，並約定若被
    告於委託期間內，自行將系爭不動產出售或經第三人介紹出
    售、另行委託第三者仲介，或因可歸責於被告之事由而片面
    終止系爭契約，或業已達成委託條件，而買賣契約不履行其
    原因可歸責被告，或仲介成交後，被告反悔不賣或因可歸責
    被告之事由致無法完成買賣契約簽訂，被告仍應給付按成交
    價額4%計算之服務報酬，經原告覓得買方張詠涵願以 820萬
    元購買系爭不動產，原告並代理被告收受買方支付之 5萬元
    定金，且於99年6月2日以基隆暖暖郵局000043號存證信函通
    知被告於 7日內商討簽約事宜，但被告未與買方簽訂系爭不
    動產買賣契約等事實，業據原告提出系爭契約、買賣斡旋契
    約書、存證信函等件影本為證，復為兩造所不爭執，堪信為
    真實。
四、至於原告主張其已覓得依被告委託售價購買系爭不動產之買
    方，被告卻拒絕履行系爭契約，依系爭契約第4條、第9條規
    定，仍應給付原告服務報酬 298,000元云云，則為被告所否
    認，經查：
  (一)系爭契約書首開之契約審閱權條款記載「本契約書於中華民
    國99年5月31日經由委託人攜回審閱3日」等語，並經被告於
    上開記載文字下簽名，然系爭買賣契約係被告於99年 5月31
    日當天所簽立，堪認被告確實未於簽約前將系爭契約攜回審
    閱。被告與原告簽訂系爭契約前，因原告未給予被告 3日以
    上合理之審閱期間，被告復未於系爭契約上明示拋棄契約審
    閱權，則被告將系爭契約攜回審閱後發現係與原告簽立專任
    委託銷售契約，並於審閱期期間內解除系爭契約，非係可歸
    責於被告之事由，原告主張依系爭契約第4條第3項第 2款約
    定，被告仍應給付報酬，並非有據。
  (二)另按「當事人締結不動產買賣之債權契約，固非要式行為，
    惟對於契約必要之點意思必須一致，買賣契約以價金及標的
    物為其要素，價金及標的物，自屬買賣契約必要之點，茍當
    事人對此兩者意思未能一致，其契約即難謂已成立。」，最
    高法院40年台上字第1482號判例意旨參照。被告委託原告仲
    介銷售系爭不動產之總價為 823萬元，原告覓得之買方張詠
    涵願意購買系爭不動產之總價為 820萬元，買賣雙方就價金
    部分顯然不一致，原告並未完成與被告間委託銷售關係之受
    任義務。原告雖主張兩造曾於電話中協議原告向被告減少 3
    萬元之服務報酬，且將系爭不動產買賣價金變更為 820萬元
    云云，然為被告所否認，原告既未能就上開主張舉證以實其
    說，自不可採，其主張依據系爭契約第4條第3項第3款、第9
    條第 2款約定，請求被告給付仲介服務報酬，係屬無據，不
    應准許。
  (三)被告固有委託他人仲介銷售系爭不動產，並與原告之專任銷
    售期間部分重疊，但被告係在與原告簽立系爭契約前即與他
    人簽立委託契約，而非在原告之專任銷售期間內才委託他人
    仲介，有被告所提銷售同意書、一般委託書、銷售權委任書
    、帶看銷售同意書、一般委託銷售契約書等件影本可證，且
    依被告所提系爭不動產登記謄本所示，系爭不動產至99年 7
    月12日止仍登記為被告所有，原告復未舉證證明被告於原告
    專任銷售期間內出售系爭不動產，不能認為被告有違約情形
    ，原告主張被告依系爭契約第4條第3項第1款及第9條第 1款
    約定應給付按成交價額4%之服務報酬，尚非有據。
五、綜上所述，原告主張其已依被告之委託條件仲介訴外人張詠
    涵購買系爭不動產，被告無正當理由拒絕履行系爭契約，並
    另與他人仲介之買方成立買賣契約云云，均不足採，則原告
    依兩造間之專任委託銷售契約，請求被告給付 298,000元及
    自起訴狀繕本送達翌日起至清償日止之法定遲延利息，為無
    理由，應予駁回。又原告之訴既經駁回，其假執行之聲請，
    因訴之駁回而失所依據，應併予駁回。
六、結論：本件原告之訴為無理由，依民事訴訟法第78條，判決
    如主文。
中    華    民    國    99    年    7    月    27    日
                  基隆簡易庭法  官  陳湘琳
以上正本係照原本作成。
對於本件判決如有不服，應於收受送達後20日內向本院提出上訴
書狀，上訴於本院合議庭，並按他造當事人之人數附具繕本。
中    華    民    國    99    年    7    月    27    日
                            書記官  張慧儀

司法院資訊處製作；財團法人民間司法改革基金會備份。
